【裁判字號】    97,上易,802
【裁判日期】    980121
【裁判案由】    竊盜等
【裁判全文】
臺灣高等法院臺南分院刑事判決  九十七年度上易字第八０二號
上訴人
即被告  乙○○
                （另案於嘉義監獄鹿草分監執行）
上列上訴人因竊盜等案件，不服臺灣嘉義地方法院九十七年度易
字第四七三號中華民國九十七年十月三十一日第一審判決（起訴
案號：臺灣嘉義地方法院檢察署九十七年度偵字第二二一四號、
第三五三四號），提起上訴，本院判決如下：
    主    文
上訴駁回。
    事    實
一、乙○○前於民國（下同）九十五年間因竊盜案件，經臺灣嘉
    義地方法院九十五年度易字第一０九號判處有期徒刑十月確
    定，於九十六年三月八日縮刑期滿執行完畢。仍不知悔改：
(一)明知懸掛號碼D4－8723號車牌（該車牌係甲○○所有，於九
    十六年十二月十五日晚間十一時許，在嘉義市○區○○○路
    與國華街口失竊）之自用小貨車（引擎號碼：4A31B00237A
    、原車牌號碼S2－6101號；車主係戊○○所有，於九十七年
    一月十九日晚間八時二十許，在嘉義縣新港鄉縣
    失竊）係來路不明之贓物，竟基於收受贓物之故意，於九十
    七年三月二十日某時許，在嘉義市棒球場旁，向真實姓名年
    籍不詳綽號「阿昌」之成年男子借用該自用小貨車作為交通
    工具。嗣於九十七年三月二十一日上午九時四十五分許，為
    警在嘉義市東區圳頭里盧厝一０八號前盤檢查獲。
(二)明知懸掛號碼1825－GL號車牌（該車牌業經註銷，原為陳長
    政所有，由蕭金治持有管領）之自用小貨車（引擎號碼：P0
    000000K、原車牌號碼：ZI-4137號；車主係姚瞬日所有，於
    九十七年五月八日中午十二時三十許，在嘉義市○區○○路
    九十一巷四十二號空地失竊）係來路不明之贓物，竟另起收
    受贓物之故意，於九十七年五月八日至同年月十三日間某日
    某時許，在嘉義市棒球場旁或其位在嘉義市○區○○○路六
    八四巷四十三號住處前，再向上開真實姓名年籍不詳綽號「
    阿昌」之成年男子借用該自用小貨車作為交通工具。
(三)因缺錢花用，起意竊取金屬變賣牟利，於九十七年五月十四
    日凌晨零時許，撥打電話聯絡林明德至嘉義縣中埔鄉富收村
    三十四號空屋與其會合前往行竊，二人乃意圖為自己不法所
    有，共同基於無故侵入他人建築物附連圍繞之土地及竊盜之
    單一犯意聯絡，於同日凌晨一時十二分許，由乙○○駕駛上
    開懸掛號碼1825－GL號車牌之自用小貨車搭載林明德，至丁
    ○○所有、位在嘉義縣中埔鄉富收村三十四之三號建築物外
    （平房四周設有圍牆，圍牆設有鐵門），見該處圍牆鐵門並
    未上鎖，林明德遂下車開啟該圍牆鐵門，使乙○○得以將上
    開自用小貨車駛入，二人因而無故侵入該建築物圍牆內附連
    圍繞之土地，再合力徒手將放置在建築物內之鐵線二百五十
    公斤、鐵管二十支及抽水機一臺搬至自用小貨車上而竊取得
    手；二人本欲接續竊取現場其餘鐵管四十三支，然因自用小
    貨車業已滿載，遂先將上開物品以上開自用小貨車載運至嘉
    義縣中埔鄉富收村三十四號空屋藏置後，再於同日凌晨三時
    一分許返回丁○○上開建築物旁，接續將其餘鐵管四十三支
    搬運至自用小貨車上而竊取得手，然二人未及駕車駛離現場
    ，適為警員所發覺，二人遂棄車逃逸。林明德於同日凌晨四
    時許，為警在丁○○上開建築物後方水果園內查獲，乙○○
    則逃離現場，而查知上情（林明德業據原審依無故侵入他人
    建築物附連圍繞之土地罪，判處有期徒刑參月；竊盜罪，判
    處有期徒刑伍月；定執行有期徒刑柒月。未為上訴確定）。
二、案經嘉義市政府警察局第二分局及嘉義縣警察局中埔分局報
    請臺灣嘉義地方法院檢察署檢察官偵查起訴。
    理    由
一、按被告以外之人於審判外之陳述，雖不符刑事訴訟法第一百
    五十九條之一至第一百五十九條之四規定，而經當事人於審
    判程式同意作為證據，法院審酌該言詞陳述或書面陳述作成
    時之情況，認為適當者，亦得為證據。當事人、代理人或辯
    護人於法院調查證據時，知有第一百五十九條第一項不得為
    證據之情形，而未於言詞辯論終結前聲明異議者，視為有前
    項之同意，刑事訴訟法第一百五十九條之五定有明文。查被
    告乙○○對於卷附各傳聞證據之證據能力均未於言詞辯論終
    結前聲明異議；復經原審及本院審酌各該傳聞證據作成時之
    情況，認無顯不適當之情形，且經原審及本院於審理時逐一
    提示予被告乙○○表示意見，是採納上開傳聞證據，尚無礙
    於被告乙○○於程序上之彈劾詰問權利，而認上開傳聞證據
    合於刑事訴訟法第一百五十九條之五等規定，因而均具證據
    能力，合先敘明。
二、犯罪事實(一)、(二)部分（被告乙○○收受贓物部分）：
    訊據被告乙○○對於上開犯罪事實(一)及犯罪事實(二)於原審及
    本院審理時供承不諱（見一審卷第一一二、一三二、一三三
    頁、本院卷第五十八頁），核與證人戊○○、甲○○、丙○
    ○○、蕭金治於警詢時之證詞相符，並有搜索同意書、嘉義
    市政府警察局第二分局長竹所扣押筆錄各乙份、被害報告單
    二份、贓物認領保管單三份、嘉義市政府警察局車輛尋獲電
    腦輸入單二份及查獲車輛照片二幀附卷可稽，被告乙○○自
    白與事實相符，此部分事證明確，被告乙○○此部分犯行堪
    以認定。
三、犯罪事實(三)部分（被告乙○○、林明德共同無故侵入他人建
    築物附連圍繞土地及竊盜部分）：
(一)訊據被告乙○○矢口否認有此部分犯行，辯稱：伊於九十七
    年五月十四日凌晨在家裡並未外出，其鄰居莊怡君可以作證
    ；伊因為與同案被告林明德間有糾紛，所以同案被告林明德
    才誣指伊有共同參與犯行云云。
(二)經查：被告乙○○駕駛懸掛號碼1825－GL號車牌之自用小貨
    車，於九十七年五月十四日凌晨一時十二分許，搭載同案被
    告林明德，至證人丁○○所有在嘉義縣中埔鄉富收村三十四
    之三號建築物外（平房四周設有圍牆，圍牆設有鐵門），因
    該處圍牆鐵門並未上鎖，同案被告林明德遂下車開啟該圍牆
    鐵門，使被告乙○○得以將上開自用小貨車駛入，二人因而
    無故侵入該建築物圍牆內附連圍繞之土地，再合力徒手將放
    置在建築物旁之鐵線二百五十公斤、鐵管二十支及抽水機一
    臺搬至自用小貨車上而竊取得手；二人本欲接續竊取其餘鐵
    管四十三支，然因上開自用小貨車業已滿載，遂先將上開物
    品以上開自用小貨車載運至嘉義縣中埔鄉富收村三十四號空
    屋藏置後，再於同日凌晨三時一分許返回證人丁○○上開建
    築物旁，接續將其餘鐵管四十三支搬運至自用小貨車上而竊
    取得手，二人未及駕車駛離現場，適為警員所發覺，二人遂
    棄車逃逸等情，業據證人即同案被告林明德於原審審理時結
    證明確（見一審卷第一一六至一二二頁），核與證人丁○○
    警詢時之證詞相符，並有被害報告單、贓物認領保管單、嘉
    義縣警察局九十七年年六月十八日嘉縣警鑑字第0970030059
    號函附之內政部警政署刑事警察局鑑驗書各乙份、監視錄影
    翻拍畫面照片二幀及查獲現場照片十幀附卷可稽。由上開監
    視錄影翻拍畫面照片（見警卷第十九頁）以觀，確有二名男
    子共同至上開處所行竊無訛，足徵證人林明德上開證詞應非
    憑空杜撰，應係可採。
(三)被告乙○○固辯稱：伊於九十七年五月十四日凌晨在家裡並
    未外出，其鄰居莊怡君可以作證云云。然證人林明德迭於警
    詢時、偵查中及原審審理時均證稱：被告乙○○確於九十七
    年五月十四日凌晨與其共同至上開處所行竊等情明確，其前
    後證詞互核一致，並無瑕疵可指；且證人莊怡君於警詢時亦
    證稱：九十七年五月十四日凌晨三時一分許，伊與其奶奶及
    兒子在家，並未與其他人在一起（見一審卷第三十九頁），
    足見被告乙○○上開所辯，顯有可疑。而員警於九十七年五
    月十四日凌晨查獲本案時，在證人丁○○所有在嘉義縣中埔
    鄉富收村三十四之三號建築物附連圍繞土地內當場發覺懸掛
    號碼1825－GL號車牌之自用小貨車停放該處，載貨車斗上放
    置有大量鐵管等情，此觀查獲現場照片即明（見警卷第十四
    頁）；對照被告乙○○所坦承該部懸掛號碼1825－GL號車牌
    之自用小貨車係伊向綽號「阿昌」之男子所借用之事實，益
    見被告乙○○於案發當晚確曾駕駛該部自用小貨車搭載同案
    被告林明德前往上開處所行竊無誤，是被告乙○○上開辯詞
    ，顯與客觀事實相違，不足採信。
(四)被告乙○○另辯稱：伊因為與林明德間有糾紛，所以林明德
    才誣指伊有共同參與犯行云云。然被告乙○○就所聲稱與林
    明德之糾紛，於偵查中係供稱：林明德曾去伊家，伊有打過
    他云云（見三五三四號偵查卷第二十七頁），於原審審理時
    則供稱：林明德之女友曾至伊住處亂鬧，伊曾打過林明德之
    女友云云（見一審卷第一二四頁），前後對照以觀，其說詞
    前後不一，顯存有瑕疵，已啟疑竇。再參以林明德於原審證
    稱：伊與乙○○在案發前並無任何恩怨糾紛等語（見一審卷
    第一二二頁），且其上開證詞均經依法具結以擔保其憑信性
    ，是其自無甘冒偽證罪之刑責而設詞構陷被告乙○○之必要
    。況林明德所證述渠與被告乙○○共同行竊之情節，俱與查
    獲現場之客觀跡證相符等情，業如前述，益證同案被告林明
    德上開證述之真誠性並無可疑，被告乙○○辯稱：林明德故
    意誣指伊共同參與犯行云云，顯屬臨訟卸責之詞，委不足採
    。
(五)綜上所述，犯罪事實(三)部分事證明確，被告乙○○所辯不足
    採信，被告乙○○此部分犯行堪以認定。
四、按刑事訴訟法第九十五條規定訊問被告應告以犯罪之嫌疑及
    所犯所有罪名，罪名經告知後，認為應變更者，應再告知；
    此項規定旨在使被告能充分行使防禦權，然事實審法院於審
    判過程中已就被告所犯罪名、應變更罪名之構成要件為實質
    之調查，被告已知所防禦，縱未告知所犯罪名或應變更罪名
    ，對被告防禦權之行使並無妨礙（最高法院九十一年度台上
    字第二０三四號、九十一年度台上字第二三九四號、九十一
    年度台非字第七０號等判決闡釋甚詳）。本件檢察官就上開
    犯罪事實(三)部分固起訴被告乙○○觸犯刑法第三百二十一條
    第一項第一款之夜間侵入住宅竊盜罪嫌，然原審已就被告乙
    ○○究係為夜間侵入住宅抑或無故侵入他人建築物附連圍繞
    土地之事實為實質調查，而同案被告林明德對於犯罪事實(三)
    所示犯行均坦承不諱，被告乙○○則就其有無上開參與上開
    犯行，復於準備程序及審理時已多所辯解與主張，是其就被
    訴事實自得以充分加以防禦，尚無逸出被告乙○○防禦權之
    範圍，此有準備程序筆錄及審判筆錄在卷足按，揆諸上開說
    明，縱未告知被告乙○○上開應變更之罪名，亦於被告乙○
    ○之防禦權自無所妨礙，附此敘明。
五、核被告乙○○犯罪事實(一)、(二)所為，均係犯刑法第三百四十
    九條第一項收受贓物罪。與同案林明德犯罪事實(三)所為，則
    係犯刑法第三百零六條第一項無故侵入他人建築物附連圍繞
    土地罪及同法第三百二十條第一項竊盜罪。被告乙○○與林
    明德二人犯罪事實(三)接續二次竊盜行為，係出於相同之目的
    而於密切接近之時地實施，且係侵害相同之法益，各行為之
    獨立性極為薄弱，在刑法評價上，以視為數個舉動之接續施
    行，合為包括之一行為予以評價，較為合理，自均屬接續犯
    （最高法院八十六年臺上字第三二九五號判例參照）。被告
    乙○○與林明德二人間，對於犯罪事實(三)所示犯行，具有犯
    意聯絡及行為分擔，均為共同正犯。另按刑法第三百二十一
    條第一項第一款所謂建築物，係指住宅以外上有屋頂週有門
    壁，足蔽風雨，供人出入，且定著於土地之工作物而言，其
    附連圍繞之土地，不包括在內。如僅踰越圍繞之牆垣行竊，
    尚未侵入有人居住之建築物，自難遽以該條款之罪相繩（最
    高法院五十年台上字第五三二號判例可資參照）。是公訴人
    認被告乙○○犯罪事實(三)所為係犯刑法第三百二十一條第一
    項第一款加重竊盜罪，尚有未洽，因其基本事實同一，自應
    變更其起訴法條。又公訴人雖未引用無故侵入他人建築物附
    連圍繞土地罪之條文，惟於事實欄已明確記載被告乙○○無
    故侵入他人建築物附連圍繞土地行竊之事實，此部分則業經
    起訴，本院自應予以審理。被告乙○○所犯上開四罪，行為
    分殊，犯意各別，應予分論併罰。被告乙○○前於九十五年
    間因竊盜案件，經原審九十五年度易字第一０九號判處有期
    徒刑十月確定，於九十六年三月八日縮刑期滿執行完畢，有
    臺灣高等法院被告全國前案紀錄表附卷可參，於五年內故意
    再犯本件有期徒刑以上之罪，為累犯，應依刑法第四十七條
    第一項規定，加重其刑。原審審酌被告乙○○係國中畢業之
    智識程度，有贓物、竊盜、傷害、違反肅清煙毒條例、違反
    槍砲彈藥刀械管制條例、違反毒品危害防制條例、偽造文書
    等前科之素行，收受贓物之價值、無故侵入他人建築物附連
    圍繞土地行竊之犯罪手段、竊得財物之價值，及犯罪後之態
    度等一切情狀，適用刑事訴訟法第三百條、刑法第二十八條
    、第三百零六條第一項、第三百二十條第一項、第三百四十
    九條第一項、第四十七條第一項、第五十一條第五款、刑法
    施行法第一條之一第一項、第二項前段，分別量處收受贓物
    罪有期徒刑月；又收受贓物罪有期徒刑肆月；又共同無故
    侵入他人建築物附連圍繞之土地罪有期徒刑伍月；又共同竊
    盜罪有期徒刑拾月；並定應執行刑為有期徒刑壹年捌月，以
    資懲儆。本院經核原判決認事用法，均無不合，量刑亦屬妥
    適。被告乙○○上訴意旨否認共同無故侵入他人建築物附連
    圍繞之土地罪及共同竊盜罪，指摘原判決不當；並指摘原判
    決對於二次收受贓物罪量刑過重，均為無理由，應予駁回。
六、據上論斷，應依刑事訴訟法第三百六十八條，判決如主文。
本案經檢察官郭珍妮到庭執行職務。
中    華    民    國    98    年    1     月    21    日
                  刑事第一庭審判長法官  黃  崑  宗
                                  法官  王  明  宏
                                  法官  蔡  長  林
以上正本證明與原本無異。
不得上訴。
                                書記官  李  培  薇
中    華    民    國    98    年    1     月    22    日
附錄本案論罪科刑法條全文：
刑法第三百零六條第一項（侵入住居罪）：
  無故侵入他人住宅、建築物或附連圍繞之土地或船艦者，處一
年以下有期徒刑、拘役或三百元以下罰金。
刑法第三百二十條第一項（普通竊盜罪）：
  意圖為自己或第三人不法之所有，而竊取他人之動產者，為竊
盜罪，處五年以下有期徒刑、拘役或五百元以下罰金。
刑法第三百四十九條第一項（普通贓物罪）：
  收受贓物者，處三年以下有期徒刑、拘役或五百元以下罰金。


司法院資訊處製作；財團法人民間司法改革基金會備份。
